臺灣高雄地方法院民事判決　　　　　　　96年度訴字第1758號
原　　　告　甲○○
被　　　告　乙○○
　　　　　　丙○○
上列當事人間因侵權行為損害賠償事件，原告於刑事訟程序提起
附帶民事訴訟，並經刑事庭裁定移送，本院於民國96年11月27日
言詞辯論終結，判決如下︰
    主  文
被告應連帶給付原告新台幣伍拾萬元，及自民國九十六年八月四
日起至清償日止，按年息百分之五計算之利息。
原告其餘之訴駁回。
訴訟費用由被告連帶負擔二分之一，餘由原告負擔。
本判決第一項於原告以新臺幣壹拾陸萬陸仟陸佰陸拾陸元供擔保
後得假執行。
原告其餘假執行之聲請駁回。
    事實及理由
一、原告主張：被告乙○○係原告之夫，為有配偶之人，被告丙
    ○○亦明知被告乙○○為有配偶之人，詎被告2 人竟自民國
    96年4 月20日起至同年5 月1 日止，在高雄市○○區○○街
    47巷2 弄2 號被告乙○○住處之閣樓，多次發生性行為。原
    告因被告2 人上揭通姦及相姦之行為，精神上受有痛苦，爰
    依侵權行為之法律關係，請求被告應連帶賠償原告精神慰藉
    金新臺幣（下同）1,000,000 元。聲明：(1)被告應連帶給付
    原告1,000,000 元，及自起訴狀繕本送達被告翌日起至清償
    日止，按年息5％計算之利息。(2)願供擔保請准宣告假執行
    。
二、被告2 人則以：被告2 人對於渠等有上揭通姦及相姦行為之
    事實不予爭執，惟被告2 人與原告曾口頭達成協議，由原告
    取得原告名下之房屋及汽車、家電等物，原告則不對被告2
    人請求損害賠償（下稱系爭協議），是原告對被告2 人請求
    精神上損害賠償，並無理由等語置辯。聲明：原告之訴駁回
    。
三、原告主張被告2 人有上揭通姦及相姦行為之事實，業據被告
    2 人於本院自認在卷，且被告2 人上揭通姦及相姦行為，經
    刑事庭調查結果，亦認定被告乙○○觸犯刑法第239 條前段
    之通姦罪；丙○○觸犯同法第239 條後段之相姦罪，而均判
    處有期徒刑3 月在案，有本院96年度易字第2417號刑事判決
    1 份（下稱刑事案件）在卷可稽，並經本院依職權調取刑事
    案件全卷核閱屬實，是原告主張被告2 人有為上揭通姦及相
    姦行為，應可採信。
四、被告雖辯稱：被告2 人曾與原告達成系爭協議，原告不對被
    告2 人請求損害賠償等語，惟已為原告否認，陳稱：被告乙
    ○○確曾向伊提過系爭協議之內容，以作為雙方協議離婚的
    條件，惟伊並未同意等語，則被告自應依民事訴訟法第277
    條前段規定，就兩造有達成系爭協議，此有利於己之事實負
    舉證責任，惟被告已自承當時兩造僅係口頭約定，並未訂立
    書面契約等語，且亦未提出證據以實其說，則被告辯稱：兩
    造曾達成系爭協議云云，自不足採信。
五、按因故意或過失，不法侵害他人之權利者，負損害賠償責任
    。故意以背於善良風俗之方法，加損害於他人者亦同；數人
    共同不法侵害他人之權利者，連帶負損害賠償責任；不法侵
    害他人之身體、健康、名譽、自由、信用、隱私、貞操，或
    不法侵害其他人格法益而情節重大者，被害人雖非財產上之
    損害，亦得請求賠償相當之金額；前二項規定，於不法侵害
    他人基於父、母、子、女或配偶關係之身分法益而情節重大
    者，準用之，民法第184 條第1 項、第185 條第1 項前段、
    第195 條第1 項前段、第3 項分別定有明文。又婚姻係以夫
    妻之共同生活為其目的，配偶應互相協力保持其共同生活之
    圓滿、安全及幸福，而夫妻互守誠實，乃為確保其共同生活
    之圓滿、安全及幸福之必要條件，故應解為配偶因婚姻契約
    而互負誠實之義務，配偶一方行為不誠實，破壞共同生活之
    圓滿、安全及幸福者，即為違反因婚姻契約之義務而侵害他
    方之權利，故有配偶而與人通姦者，係故意以背於善良風俗
    之方法加損害於配偶之他方，依民法第185 條共同侵權行為
    之規定，應與相姦人連帶負損害賠償責任（最高法院88年度
    台上字第1549號判決參照）。本件被告2 人有為上揭通姦及
    相姦行為之事實，已如上述，是原告主張其因被告2 人所為
    通姦及相姦行為，致其精神上受有痛苦，而請求被告應連帶
    負精神上損害賠償責任，依上開法條規定及說明，自屬有據
    。
六、茲就原告請求之精神上損害賠償金額，本院審酌如下：原告
    為大專畢業，目前任職於奇美電子公司，每月收入28,000元
    ，名下財產為土地、房屋各1 筆及汽車1 部等情，業據原告
    陳述屬實，並有本院函調之原告稅務電子閘門財產所得調件
    明細表1 份在卷可憑，且為被告所不爭執，另被告乙○○為
    高職畢業，目前擔任跆拳道教練，每月收入16,000元，名下
    並無財產，被告丙○○則係大學畢業，目前於私人公司擔任
    文書工作，每月收入19,000餘元，名下亦無財產等情，亦據
    被告2 人陳述屬實，並有本院函調之被告稅務電子閘門財產
    所得調件明細表2 份在卷可參，及被告賴建宏明知其係有配
    偶之人，仍與被告丙○○為通姦行為，被告丙○○則為相姦
    行為，渠等所為均屬可議，及被告2 人所為通姦、相姦行為
    之期間等一切情狀，認原告得請求之精神慰藉金以500,000
    元為適當，原告在此範圍內之請求，應予准許。
七、綜上所述，原告主張被告2 人有為通姦及相姦行為，而依據
    侵權行為之法律關係，請求被告應連帶給付精神上損害賠償
    500,000 元，及自起訴狀繕本送達被告翌日即96年8 月4 日
    起至清償日止，按年息5 ％計算之利息，為有理由，應予准
    許，其逾此範圍之請求，則無理由，應予駁回。
八、原告陳明願供擔保請准宣告假執行，關於原告勝訴部分，經
    核尚無不合，本院爰依原告假執行後，被告所因此可能遭受
    之損害，酌定相當之擔保金額准許之。至於原告上開敗訴部
    分，其假執行之聲請已失所依附，應予駁回。
九、據上論結，本件原告之訴為一部有理由、一部無理由，依民
    事訴訟法第79條、第85條第2 項、第390 條第2 項，判決如
    主文。
中　　華　　民　　國　　96　　年　　12　　月　　11　　日
                          民事鳳山分庭法  官  呂憲雄
正本證明係照原本作成。
如不服判決，應於送達後二十日內，向本院提出上訴狀並表明上
訴理由，如於判決送達前提起上訴者，應於判決送達後十日內補
提上訴理由書（須附繕本）。
中　　華　　民　　國　　96　　年　　12　　月　　11　　日
                                      書記官  李文廣
